臺灣高等法院刑事判決
110年度上訴字第3374號
上  訴  人  
即  被  告  陳偉銘




                    （另案現在法務部○○○○○○○○○○○執行中）
選任辯護人  詹以勤律師(法扶律師)
            鄭翔致律師(法扶律師，審理後解除委任)
上列上訴人即被告因違反槍砲彈藥刀械管制條例案件，不服臺灣
桃園地方法院110年度訴字第98號，中華民國110年9月30日第一
審判決（起訴案號：臺灣桃園地方檢察署109年度偵字第21178號
），提起上訴，本院判決如下：
    主  文
原判決撤銷。
陳偉銘犯非法持有可發射子彈具殺傷力之獵槍罪，處有期徒刑參
年貳月，併科罰金新臺幣伍萬元，罰金如易服勞役，以新臺幣壹
仟元折算壹日。扣案如附表編號1所示之物沒收之。
    犯罪事實
一、陳偉銘明知可發射子彈具有殺傷力之非制式獵槍，為槍砲彈
    藥刀械管制條例所管制之物品，非經主管機關許可，不得持
    有，竟仍基於非法持有可發射子彈具殺傷力之獵槍之犯意，
    於民國109年5月間某不詳時、地，以新臺幣(下同)10萬元之
    代價向真實姓名年籍不詳之成年人購得如附表編號1至4所示
    之物(含附表編號1所示之獵槍1枝，下稱本案槍枝)，即持有
    之。嗣於109年6月26日19時30分許（起訴書及原審均誤載為
    晚間9時40分許，應予更正），經警於桃園市○○區○○街0號香
    格里拉旅館執行一般行政臨檢勤務，經陳偉銘同意搜索後，
    於該旅館301號房內扣得本案槍枝，嗣經本案槍枝扳機及握
    把處之轉移棉棒經DNA-STR型別鑑定結果，與陳偉銘之DNA-S
    TR型別相符之事實，始查悉上情。
二、案經桃園市政府警察局楊梅分局報告臺灣桃園地方檢察署（
    下稱桃園地檢）檢察官偵查起訴。
    理  由
一、證據能力部分：本件判決認定事實所引用之卷內證據，並無
    證據證明係公務員違背法定程序所取得，且經檢察官、被告
    及辯護人表示就證據能力部分無意見，均無爭執證據能力（
    本院卷第129至131頁），經本院審酌該等證據資料製作時之
    情況，並無違法不當及證明力明顯過低之瑕疵，堪認作為證
    據應屬適當，俱有證據能力。
二、認定犯罪事實所憑之證據及理由：
(一)上開犯罪事實，業據被告於本院審理中坦承不諱（本院卷第
    132頁），並有桃園市政府警察局楊梅分局分駐（派出）所
    臨檢紀錄表（桃園地檢109年度偵字第21178號偵查卷，下稱
    偵卷，第65頁）、搜索同意書（偵卷第67頁）、桃園市政府
    警察局楊梅分局搜索、扣押筆錄及扣押物品目錄表（偵卷第
    69至73頁）、現場及扣案物照片（偵卷第93至109頁）、內
    政部警政署刑事警察局109年8月18日刑生字第1090074610號
    鑑定書（偵卷第209至210頁）、內政部警政署刑事警察局10
    9年10月7日刑鑑字第1090073155號鑑定書（偵卷第227頁）
    等資料附卷可參。
(二)又本案扣案如附表編號1所示之長槍1枝（槍枝管制編號0000
    000000號），經送鑑定，認係非制式獵槍（散彈槍），加裝
    金屬撞針而成，槍管為金屬材質且已暢通，擊發功能正常，
    可供擊發適用子彈使用，認具殺傷力等情，有內政部警政署
    刑事警察局109年10月7日刑鑑字第1090073155號鑑定書（偵
    卷第227頁）附卷供參；又採自本案槍枝扳機、握把處之轉
    移棉棒經DNA-STR型別鑑定結果，與被告之DNA-STR型別相符
    之事實，亦有內政部警政署刑事警察局109年8月18日刑生字
    第1090074610號鑑定書（偵卷第209至210頁）存卷可佐，是
    上開補強證據，已足資擔保被告上開自白之真實性，核與事
    實相符，堪以採信。
(三)本件事證明確，被告犯行已堪認定，應依法論科。
三、論罪科刑：
(一)核被告所為，係犯槍砲彈藥刀械管制條例第8條第4項之非法
    持有可發射子彈具有殺傷力之獵槍罪(槍砲彈藥刀械管制條
    例雖於109年6月10日修正公布，並於同年月12日生效施行，
    就此條項僅文字修正，因未涉及犯罪構成要件或處罰內容之
    變更，自非屬法律之變更，而無依刑法第2條第1項規定比較
    新舊法之必要，附此敘明)。
(二)未經許可，持有槍、彈，其持有之繼續，為行為之繼續，亦
    即一經持有槍、彈，罪已成立，但其完結須繼續至持有行為
    終了時為止（最高法院88年度第8次刑事庭會議決議參照、1
    04年度台上字第1714號判決意旨參照）。查被告自不詳時間
    迄至109年6月26日19時30分許為警查獲時止，非法持有具殺
    傷力之獵槍，應均屬繼續犯，而僅成立單純一罪。
(三)刑之加重、減輕部分：
 1、本案不依累犯之規定加重：
  ⑴按刑法第47條第1項規定：「受徒刑之執行完畢，或一部之執
    行而赦免後，5年以內故意再犯有期徒刑以上之罪者，為累
    犯，加重本刑至二分之一。」有關累犯加重本刑部分，不生
    違反憲法一行為不二罰原則之問題。惟其不分情節，基於累
    犯者有其特別惡性及對刑罰反應力薄弱等立法理由，一律加
    重最低本刑，於不符合刑法第59條所定要件之情形下，致生
    行為人所受之刑罰超過其所應負擔罪責之個案，其人身自由
    因此遭受過苛之侵害部分，對人民受憲法第8條保障之人身
    自由所為限制，不符憲法罪刑相當原則，牴觸憲法第23條比
    例原則。於此範圍內，有關機關應自本解釋公布之日起2年
    內，依本解釋意旨修正之。於修正前，為避免發生上述罪刑
    不相當之情形，法院就該個案應依本解釋意旨，裁量是否加
    重最低本刑（司法院釋字第775號解釋文參照）。
  ⑵經查，被告前因施用毒品案件，經臺灣新北地方法院以108年
    度簡字第4323號判決判處有期徒刑6月確定，於109年3月12
    日易科罰金執行完畢，有本院被告前案紀錄表在卷可參（本
    院卷第47、48頁），其受有期徒刑執行完畢，5年內故意再
    犯本件有期徒刑以上之罪，為累犯。然依上開解釋意旨，法
    院仍應於個案具體審認有無特別惡性及刑罰反應力薄弱之情
    ，裁量是否加重最低本刑。本院衡酌前開所示施用毒品之前
    案，與本案如事實欄所示非法持有獵槍罪，罪質尚非相同，
    犯罪型態各異，且無確切事證足認被告有何特別之重大惡性
    ，或對刑罰之反應力薄弱等教化上之特殊原因，是綜觀全案
    情節，對比本案罪名之法定刑，其罪刑應屬相當，並無必加
    重其最低法定本刑之情，依上述解釋意旨，自無再依刑法第
    47條第1項規定加重其刑之必要，而於量刑時依刑法第57條
    之規定，於法定刑內再予斟酌即可。
 2、本件不適用刑法第59條：
  ⑴按刑法第59條規定犯罪之情狀顯可憫恕，認科以最低度刑仍
    嫌過重者，得酌量減輕其刑，此雖為法院依法得行使裁量之
    事項，然非漫無限制，必須犯罪另有特殊之原因、環境與情
    狀，在客觀上足以引起一般之同情，認為即予宣告法定最低
    度刑期，猶嫌過重者，始有其適用（最高法院28年上字第10
    64號、45年台上字第1165號判例意旨參照）；又刑法第59條
    之酌量減輕其刑，必於犯罪之情狀有其特殊之原因與環境，
    在客觀上足以引起一般同情，確可憫恕者，始有其適用，又
    適用該條文酌量減輕其刑時，雖不排除審酌同法第57條所列
    各款事由，但其程度應達於客觀上足以引起同情，確可憫恕
    者，方屬相當（最高法院88年度台上字第388號、第4171號
    判決意旨參照）。
　⑵查被告前①於108年7月中旬時起非法持有具有殺傷力之槍、彈
    ，經警於109年3月6日查獲後，經臺灣新北地方法院以109年
    度訴字第437號判決判處罪刑在案，被告不服提起上訴，再
    經本院以110年度上訴字第1527號判決上訴駁回；②再於109
    年3月7日前某日時起非法持有具有殺傷力之槍、彈，經警於
    109年4月15日查獲後，經臺灣臺北地方法院以109年度訴字
    第878號判決判處罪刑確定在案，有本院被告前案紀錄、各
    該判決在卷可憑（本院卷第48至52頁），是被告於非法持有
    本案槍枝犯行前，即曾因非法持有具殺傷力之槍、彈犯行經
    警查獲，足見被告對於本案槍枝之違法性及社會危害性應有
    認識，仍不思警惕，而於上開案件偵審期間，再犯本案犯行
    ；再者，被告將本案槍枝隨身攜帶至其所投宿之旅館內，處
    於任意、隨時可持取使用之狀態，對於特定或不特定之人之
    身體、生命及社會治安均構成重大潛在危害，影響社會秩序
    情節重大，是就被告本案犯罪情節觀之，其犯行並無特殊之
    原因與環境，客觀上不足以引起一般人之同情，自難認其犯
    罪之情狀顯可憫恕，縱量處最低刑度仍嫌過重而有刑法第59
    條之適用。是被告請求依刑法第59條規定酌減其刑云云，並
    無可採。
四、撤銷改判理由、量刑審酌事項及沒收：
(一)撤銷改判理由：原審認被告所涉犯行事證明確，予以論罪科
    刑，固屬卓見。惟查刑事審判旨在實現刑罰權之分配正義，
    故法院對於有罪被告之科刑，應符合刑罰相當之原則，使輕
    重得宜，罰當其罪，被告終於本院審理時坦認犯行，已如前
    述，此項被告犯後態度乃原審未及審酌，所為量刑即有未洽
    。被告上訴請求從輕量刑，為有理由；至被告上訴請求依刑
    法第59條規定酌減其刑云云，雖無理由，業據本院析述論駁
    如前，惟原判決既有上開可議之處，自屬無可維持，自應由
    本院將原判決予以撤銷改判。
(二)爰以行為人之責任為基礎，審酌被告前有違反毒品危害防制
    條例等前科，素行非佳，未經許可持有如附表編號1所示本
    案槍枝屬高度危險之物品，若使用不當，動輒造成死傷，對
    社會治安及人身安全所造成之潛在危害非輕，再被告非法持
    有如附表編號1所示本案槍枝，於查獲前，即曾因另案（臺
    灣新北地方法院109年度訴字第437號、臺灣臺北地方法院10
    9年度訴字第878號判決）非法持有槍彈而為警所查獲，仍不
    知警惕自律，再犯本案非法持有具有殺傷力之獵槍罪，足見
    被告行為之惡性及危險性非輕，反省能力不足，實應予嚴懲
    ；惟念及被告犯後終於本院坦承犯行，兼衡其持有如附表編
    號1所示之非制式獵槍1枝之情形，另參酌被告持有之動機、
    目的、情節及時間久暫；復衡酌被告自陳國小畢業之智識程
    度，從事賣香菇工作、未婚、有一名兒子，需扶養媽媽及中
    度智能障礙的弟弟等家庭經濟生活狀況一切情狀（本院卷第
    133、134頁），量處如主文第2項所示之刑，並就罰金部分
    諭知易服勞役之折算標準，以示懲戒。
(三)沒收之說明：
 1、扣案如附表編號1所示非制式獵槍（槍枝管制編號000000000
    0號），核屬違禁物，不問屬於犯罪行為人與否，應依刑法
    第38條第1項規定宣告沒收之。
 2、扣案如附表編號2至4所示之子彈2顆(均為非制式散彈殼)、
    喜得釘火藥彈4顆(均係口徑9mm制式空包彈，均不具金屬彈
    頭，不具殺傷力)、空包彈2顆(均係口徑9mm制式空包彈，均
    不具金屬彈頭，不具殺傷力)，有內政部警政署刑事警察局1
    09年10月7日刑鑑字第1090073155號鑑定書（偵卷第227頁）
    附卷供參；是認均不具殺傷力，亦非屬違禁物，均爰不予宣
    告沒收。
 3、至於其他扣案如附表編號5至8所示物品，查無證據證明與被
    告持有本案槍彈犯行具關聯性，未經鑑定，且依卷證資料所
    示，難認係屬違禁物，爰均不併為沒收之宣告，附此敘明。
據上論斷，應依刑事訴訟法第369條第1項前段、第364條、第299
條第1項前段，槍砲彈藥刀械管制條例第8條第4項，刑法第11條
前段、第42條第3項、第38條第1項，判決如主文。
本案經檢察官洪榮甫提起公訴，檢察官周啟勇到庭執行職務。
中　　華　　民　　國　　110 　年　　12　　月　　22　　日
                  刑事第三庭    審判長法　官  張惠立
                                      法　官  鄭昱仁
                                      法　官  劉兆菊
以上正本證明與原本無異。
如不服本判決，應於收受送達後20日內向本院提出上訴書狀，其
未敘述上訴之理由者並得於提起上訴後20日內向本院補提理由書
（均須按他造當事人之人數附繕本）「切勿逕送上級法院」。
                                      書記官  陳嬿如
中　　華　　民　　國　　110 　年　　12　　月　　22　　日
附錄：本案論罪科刑法條全文
槍砲彈藥刀械管制條例第8條第4項
未經許可，持有、寄藏或意圖販賣而陳列第1項所列槍砲者，處3
年以上10年以下有期徒刑，併科新臺幣7百萬元以下罰金。
附表：
編號 扣案物品 鑑定結果 備註 1 非制式獵槍1枝（槍枝管制編號0000000000號） 送鑑長槍1枝，認係非制式獵槍（散彈槍），加裝金屬撞針而成，槍管為金屬材質且已暢通，擊發功能正常，可供擊發適用子彈使用，認具殺傷力 刑事警察局109年10月7日刑鑑字第1090073155號鑑定書（偵卷第227頁） 2 子彈2顆 送鑑子彈2顆之1顆，認係非制式散彈殼，組裝口徑9MM制式空包彈而成；1顆，認係非制式散彈殼 同上 3 喜得釘火藥彈4顆 認均係口徑9MM制式空包彈，均不具金屬彈頭，認不具殺傷力 同上 4 空包彈2顆 認均係口徑9MM制式空包彈，均不具金屬彈頭，認不具殺傷力 同上 5 砂輪機1臺 未鑑定 扣押物品目錄表（偵卷第73頁） 6 改造工具1批 未鑑定 同上 7 鋼珠彈1桶 未鑑定 同上 8 放大鏡1臺 未鑑定 同上